【裁判字號】    99,消債抗,15
【裁判日期】    990713
【裁判案由】    聲請更生程序
【裁判全文】
臺灣澎湖地方法院民事裁定            99年度消債抗字第15號
抗  告  人  遠東商業銀行股份有限公司
即  債權人
法定代理人  甲○○
相  對  人  乙○○
即  債務人
上列抗告人因聲請更生事件，對於中華民國99年3月18日本院98
年度執消債更字第14號裁定提起抗告，本院裁定如下：
    主  文
抗告駁回。
抗告程序費用新臺幣壹仟元由抗告人負擔。
    理  由
一、按消費者債務清理條例之制定，乃為使負債務之消費者得依
    本條例所定程序清理其債務，以調整其與債權人及其他利害
    關係人之權利義務關係，保障債權人之公平受償，謀求消費
    者經濟生活之更生，進而健全社會經濟之發展，消費者債務
    清理條例第1條訂有明文。次按債務人有薪資、執行業務所
    得或其他固定收入，法院認更生方案之條件公允者，得不經
    債權人會議可決，逕依債務人之聲請或依職權以裁定認可更
    生方案。有下列情形之一者，法院不得為前項之認可：(一)債
    務人於七年內曾依破產法或本條例規定受免責；(二)有前條第
    一項各款情形之一；(三)無擔保及無優先權債權受償總額，顯
    低於法院裁定開始更生程序時，依清算程序所得受償之總額
    ；(四)無擔保及無優先權債權受償總額，低於債務人聲請更生
    前二年間，可處分所得扣除自己及依法應受其扶養者所必要
    生活費用之數額。消費者債務清理條例第64條第1項、第2項
    定有明文。
二、本件抗告意旨略以：
  (一)相對人欠款比例中多為使用信用卡所生之消費性欠款，信用
    卡固為持卡人帶來買賣交易時之便利性與優惠，然按一般人
    消費經驗法則均知，一旦進入還款遲延，相對人即須負擔高
    額遲延利息或違約金支出。且相對人明知其非高所得族群，
    持卡消費時亦非屬心神喪失、嚴重精神疾病或精神耗弱等情
    形，自對信用卡之正確使用有所認識，故若相對人無法提出
    其信用卡消費或持信用卡所生之欠款債權係為維持最低人性
    尊嚴前提下，所生之必要性支出證明，豈非由相對人獲取使
    用信用卡利益，但還款風險概由債權銀行承受，難謂公允。
  (二)又相對人名下之不動產向澎湖縣第一信用合作社抵押貸款新
    臺幣（下同）1,800,000元，若該金額是以不動產巿價之7成
    核貸，回估該不動產巿價約2,570,000元，縱以8成計，亦約
    值2,250,000元，扣除抵押債權1,610,000元，尚餘960,000
    元至640,000元，因而合於消費者債務清理條例第64條第2項
    第3款規定於無擔保及無優先權債權受償總額，顯低於法院
    裁定開始更生程序時，依清算程序所得受償之總額時，法院
    不得為更生之認可，而原審竟未就該事實予以審酌。
  (三)相對人每月收入約為10,000元，然依服飾店員工作性質，應
    有定期津貼、工作績效獎金、三節或年終獎金之發放，則相
    對人仍可隨定期津貼或年終獎金發放月，而為該特定月份還
    款金額單獨計算的彈性還款方式為之，而非單一制式、一成
    不變的更生計畫，為此請求廢棄原裁定等語。
三、經查：
  (一)相對人任職於粉紅豬童裝店任銷售員兼保姆，確有薪資之固
    定收入，每月薪資10,000元，有相對人之在職證明1紙在卷
    可稽（見本院98年度執消債更字第14號卷，頁161），雖抗
    告人主張依相對人工作性質應有三節或年終獎金，惟年節獎
    金之數額並非確定，且年節花費應較平時為多，此乃人之常
    情，不宜將加計獎金後之平均收入悉數認為相對人每月可自
    由運用償還之金額。
  (二)又抗告人主張相對人名下不動產巿值約2,570,000~2,250,00
    0元，扣除抵押債權尚餘960,000~640,000元，符合消費者債
    務清理條例第64條第2項第3款規定，法院不得為更生方案之
    認可等語，惟原審已函詢澎湖縣第一信用合作社，請其提供
    相對人名下不動產設定抵押時之鑑價資料，並說明巿價價格
    ，澎湖縣第一信用合作社則回覆：本社鑑估價值為1,868,32
    6元，目前巿價大略為2,000,000元等語，有本院99年1月19
    日澎院嵩98執消債更仁字第14號函、澎湖縣第一信用合作社
    陳報狀及不動產估價單在卷可稽（見本院98年度執消債更字
    第14號卷，頁181、183、184）。則以相對人名下不動產巿
    價2,000,000元，扣除抵押債權1,610,000元，僅餘390,000
    元，顯較原審認可之更生方案為低，自無抗告人所稱法院不
    得為更生方案之認可之情形。
  (三)另依99年台灣省最低生活標準費用每人每月9,829元，以債
    務人每月薪資10,000元，扣除上開最低生活標準後，僅餘
    171元，況債務人尚須與配偶共同扶養3名未成年子女。而債
    務人於更生程序進行中，於98年8月18日以書狀提出每月還
    款5,001元、還款期限72期、清償總額為360,000元之更生方
    案，嗣於98年12月24日再以書狀提出，將還款方式改為前4
    年每月還款3,000元、後4年每月還款7,000元、還款期限延
    長至96期、清償總額提高為480,000元，此有債務人所提之
    更生方案在卷可稽（見本院98年度執消債更字第14號卷，頁
    62、160），惟上開更生方案，仍未得已申報無擔保及無優
    先權債權人之債權人會議可決，而債務人既有薪資固定收入
    ，並有與全體債權人為債務清理之誠意，法院自得斟酌裁量
    認可更生方案，故原裁定認相對人每月收入約10,000元，於
    前4年每月償還3,000元，後4年每月償還7,000元，應屬合理
    。是以，相對人所提出之更生方案已盡力提高其還款額度，
    其條件經核亦屬公允、適當、可行，本件復查無消費者債務
    清理條例第63條第1項規定之情事存在。從而，原審予以認
    可該更生方案，於法並無不合。綜上所述，抗告人指摘原裁
    定不當，求予廢棄，無理由，應予駁回。
四、據上論結，本件抗告為無理由，依消費者債務清理條例第11
    條第2項、第15條，民事訴訟法第495條之1第1項、第449條
    第1項、第95條、第78條，裁定如主文。
中    華    民    國    99    年    7     月    13    日
                  民事庭  審判長法  官  管安露
                                法  官  李宛玲
                                法  官  陳順輝
以上正本係照原本作成。
本裁定不得抗告。
中    華    民    國    99    年    7     月    13    日
                                書記官  王耀煌

司法院資訊處製作；財團法人民間司法改革基金會備份。
